臺灣臺北地方法院刑事判決　　　　　　　96年度簡上字第61號
上　訴　人
即　被　告　乙○○
上列上訴人因被告妨害名譽案件，不服本院九十五年度簡字第二
三九九號，中華民國九十五年十二月二十八日第一審簡易判決（
聲請簡易判決處刑案號：臺灣臺北地方法院檢察署九十五年度偵
字第一四八四四號），本院管轄之第二審合議庭判決如下：
    主  文
上訴駁回。
    事  實
一、乙○○於民國九十五年二月十七日下午六時許，在臺北縣中
    和市○○路三四七巷二弄二五之三號住處，以個人電腦設備
    撥接上網，連結至「奇摩知識﹢發問中：收到臺北地方法院
    檢察署刑事傳票網頁」（http://tw.knowledge.yahoo.com/
    qu estion/?qid=00000000000000000000），因見甲○○於
    同日下午五時二十六分三十五秒許以帳號「Joker」發表「
    沒和解... 一樣可能緩刑啦... 」等言論，與其所持見解相
    左，隨即於同日下午六時四十三分許在不特定公眾得以共見
    共聞之上揭網頁留言板上，以帳號「十方」張貼「這裡一堆
    人不負責任的態度令人可恥，敗類!!! 」等貶損甲○○名譽
    之文字，公然侮辱甲○○。
二、案經被甲○○訴請臺灣臺北地方法院檢察署檢察官聲請以簡
    易判決處刑。
    理  由
一、訊據被告乙○○固不否認有於九十五年二月十七日下午六時
    四十三分許在「奇摩知識﹢發問中：收到臺北地方法院檢察
    署刑事傳票網頁」（http://tw.knowledge.yahoo.com/ques
    ti on/?qid=00000000000000000000）留言版上，以帳號「
    十方」張貼「這裡一堆人不負責任的態度令人可恥，敗類!!
    ! 」等文字，惟矢口否認有何公然侮辱犯行，辯稱：伊於留
    言中已載明「一堆人」，是伊上揭言論並非針對帳號「Joke
    r」之人即告訴人乙○○一人所發表，而係針對不特定多數
    人所為，自不構成公然侮辱云云。經查，上揭事實業據告訴
    人於警詢（見九十五年度他字第一九一○號卷第十七至二十
    頁）、偵查（見九十五年度他字第一九一○號卷第十頁）及
    本院準備程序（見本院卷第十八頁）指證明確，並有上揭網
    頁留言資料（見九十五年度偵字第一四八四四號卷第九至十
    八頁）及被告九十五年三月二十二日電子郵件（見九十五年
    度偵字第一九一○號卷第二二頁）附卷足憑，足認告訴人所
    為指訴，並非虛妄，應可採信。被告雖辯稱伊上揭言論並係
    針對不特定多數人所為，並非針對告訴人一人云云；惟按刑
    法第三百零九條第一項之公然侮辱罪，係以不摘示事實，公
    然侮辱人為其要件，既曰侮辱人，自以特定之人為必要，但
    不限於指明姓名，且不限於個人，即侮辱多數人亦無不可，
    司法院院解字第三八○六號之反面解釋亦同此意旨，而上揭
    網頁留言版，本係不特定人得以共聞共見，告訴人甫於同日
    下午五時二十六分三十五秒許以帳號「Joker」發表「沒和
    解... 一樣可能緩刑啦... 」等言論（見九十五年度偵字第
    一四八四四號卷第十四頁），被告緊接於同日下午六時四十
    三分許以帳號「十方」在該網頁張貼「這裡一堆人不負責任
    的態度令人可恥，敗類!!! 」等字樣（見九十五年度偵字第
    一四八四四號卷第十頁），是被告所發表「「這裡一堆人不
    負責任的態度令人可恥，敗類!!! 」等言論，應係針對被告
    所發表，且該言論之內容足以貶損告訴人之社會評價，應已
    構成公然侮辱行為，是被告所辯，顯係卸責推諉之詞，未足
    採信。綜上，本件事證明確，被告公然侮辱犯行，堪以認定
    ，應依法論科。
二、經查：
  (一)被告行為後，刑法業於九十四年二月二日修正公布，九十五
    年七月一日起施行，其中第五十六條關於連續犯之規定已刪
    除，並修正第二條、第二十八條、第三十三條、第三十八條
    、第四十一條、第四十二條、第五十五條及第七十四條等規
    定。按「行為後法律有變更者，適用行為時之法律，但行為
    後之法律有利於行為人者，適用最有利於行為人之法律」，
    修正後刑法第二條第一項定有明文，此條規定係規範行為後
    法律變更所生新舊法律比較適用之準據法，本身尚無新舊法
    比較之問題，於新法施行後，應一律適用新法第二條第一項
    之規定，為「從舊從輕」之比較，先予敘明。
  (二)核被告所為係犯刑法第三百零九條第一項之公然侮辱罪，法
    定刑為拘役或三百元以下罰金，而刑法第三十五條第五款原
    規定：「罰金：一元以上。」，於被告行為後修正為：「罰
    金：新臺幣一千元以上，以百元計算之。」，經比較新、舊
    法，以舊法對被告較為有利，依刑法第二條第一項前段之規
    定，就刑法第三百零九條第一項罰金刑部分，應依修正前刑
    法第三十五條第五款之規定論處。又修正後刑法施行法增訂
    第一條之一規定：「中華民國九十四年一月七日刑法修正施
    行後，刑法分則編所定罰金之貨幣單位為新臺幣。九十四年
    一月七日刑法修正時，刑法分則編未修正之條文定有罰金者
    ，自九十四年一月七日刑法修正施行後，就其所定數額提高
    為三十倍。但七十二年六月二十六日至九十四年一月七日新
    增或修正之條文，就其所定數額提高為三倍」，比較修正後
    刑法施行法第一條之一與罰金罰鍰提高標準條例第一條規定
    ，就上開公然侮辱罪所規定之罰金刑最高額度均屬相同，並
    非刑罰法令之變更，無刑法第二條第一項比較新舊法之適用
    ，應適用裁判時之刑法施行法第一條之一規定（最高法院九
    十五年度第二十一次刑事庭會議決議參照）。
三、原審認定被告犯行明確，曾在網路上發表不實言論，經臺灣
    板橋地方法院以九十一年度訴字第九○五號判決有期徒刑三
    月，猶未記取教訓，仍為本件犯行，且未能與告訴人達成和
    解，兼衡其犯罪之手段、目的、動機、所產生之危害等一切
    情狀，依刑事訴訟法第四百四十九條第一項前段、第三項、
    刑法第二條第一項前段、修正前刑法第三百零九條第一項、
    第四十一條第一項前段、修正前罰金罰鍰提高標準條例第一
    條前段、第二條、現行法規所定貨幣單位折算新臺幣條例第
    二條規定，判處被告拘役五十日，如易科罰金以銀元三百元
    即新臺幣九百元折算一日，經核其認事用法均無違誤，量刑
    亦稱妥適，至原審雖因刑法第三百零九條第一項法定刑為拘
    役或三百元以下罰金，而刑法第三十五條第五項業經修正，
    認刑法第三百零九條第一項亦已修正，經比較新舊法之結果
    ，爰引修正前刑法第三百零九條第一項之規定，以為論處，
    然此係比較新舊法見解之歧異，並不影響判決之結果，應由
    本院逕行更正，毋庸撤銷；原審另未適用刑法施行法第一條
    之一，而適用罰金罰鍰提高標準條例第一項前段，惟比較修
    正後刑法施行法第一條之一與罰金罰鍰提高標準條例第一條
    之規定，就本案公然侮辱之罰金刑最高額度規定並無不同，
    是原審適用罰金罰鍰提高標準條例第一條前段規定，與適用
    新修正刑法施行法第一條之一之結果相同，不影響判決結論
    ，自不構成撤銷原判決之原因。從而，被告仍執前詞否認犯
    行，所為上訴，實無理由，應予駁回。
三、按被告經合法傳喚，無正當之理由不到庭者，得不待其陳述
    ，逕行判決，刑事訴訟法第三百七十一條定有明文；又依同
    法第四百五十五條之一第一項、第三項之規定，上訴人對簡
    易判決有不服者，得上訴於管轄之第二審地方法院合議庭，
    並準用同法第三編第一章及第二章之規定。本案被告業經本
    院合法傳喚，有送達證書在卷可稽（見本院卷第十七頁、第
    十八頁、第二三頁、第二四頁），惟被告無正當理由未於審
    理期日到庭，本院爰不待其陳述，逕行判決。
據上論斷，應依刑事訴訟法第四百五十五條之一第一項、第三項
、第三百六十八條、第三百七十一條，判決如主文。
本案經檢察官丙○○到庭執行職務。
中　　華　　民　　國　　96　　年　　3 　　月　　29　　日
　　　　　　　　　刑事第十四庭  審判長法　官  宋松璟
                                      法  官  孫萍萍
                                      法  官　李家慧
以上正本證明與原本無異。
如不服本判決，應於判決送達後10日內，向本院提出上訴狀。
　　　　　　　　　　　　　　　      　書記官　楊文祥
中　　華　　民　　國　　96　　年　　3　 　月　　30　　日
